【裁判字號】    95,交聲,216
【裁判日期】    951108
【裁判案由】    違反道路交通管理處罰條例聲明異議
【裁判全文】
臺灣苗栗地方法院交通事件裁定    95年度交聲字第216 號
原處分機關  交通部公路總局新竹區監理所苗栗監理站
異  議  人
即受處分人  甲○○
上列受處分人因違反道路交通管理處罰條例案件，對於交通部公
路總局新竹區監理所苗栗監理站於民國95年9 月13日以竹監苗字
第裁54-F00000000號所為之裁決處分（原舉發案號：苗栗縣警察
局竹南分局苗縣警交字第F00000000 號），聲明異議，本院裁定
如下：
    主  文
原處分撤銷。
甲○○不罰。
    理  由
一、按汽車有下列情形之一者，處汽車所有人新臺幣三千六百元
    以上一萬零八百元以下罰鍰，並禁止其行駛：一、未領用牌
    照行駛。二、拼裝車輛未經核准領用牌證行駛，或已領用牌
    證而變更原登檢規格、不依原規定用途行駛。前項第一款中
    屬未依公路法規定取得安全審驗合格證明，及第二款、第九
    款之車輛並沒入之；第三款、第四款之牌照扣繳之；第五款
    至第七款之牌照吊銷之。道路交通管理處罰條例第12條第1
    項第2 款、同條第2 項分別定有明文。
二、異議意旨略以：本件異議人即受處分人甲○○所有之車號54
    -0849 號拼莊車，因異議人停放在路旁，經警察局通知有騎
    士撞擊該拼裝車導致死亡，後與被害人家屬和解，檢察官予
    以緩起訴處分。異議人係因車輛停放在路旁，基於道義責任
    而承認有過失，但員警未經調查即認定，異議人有駕駛行為
    ，而認違反道路交通管理處罰條例第12條第1 項第2 款、同
    條第2 項之規定，予以舉發裁罰並沒收拼裝車，似有不妥，
    爰聲明異議，請求撤銷原處分等語。
三、經查：本件異議人甲○○所有之拼裝車，於95年7 月12日18
    時0 分，停放在苗栗縣竹南鎮○○里○○鄰○○路旁邊，因陳
    玉蘭騎重型機車撞擊停放在路旁之拼裝車，導致陳玉蘭死亡
    ，經苗栗縣警察局竹南分局警員舉發「拼裝車輛未經核准領
    用牌證行駛」，異議人提出申訴，原處分機關於95年9 月13
    日裁罰3,600 元，並將車輛沒收，此有苗栗縣警察局苗縣警
    交字第Ｚ000000000號舉發違反道路交通管理事件通知單影本
    各1 紙在卷足憑。然查，本件異議人涉嫌過失致死案件，係
    「因疏未注意當時適值碧利絲颱風來襲之颱風夜，有雨天候
    視線不佳，竟未開啟警示燈或設置任何警示標誌，即貿然將
    拼裝車停在路旁‧‧‧」，導致被害人陳玉蘭於同日20時30
    分許，騎車號JT5-190 號重型機車撞擊拼裝車而死亡，此有
    臺灣苗栗地方法院檢察署95 年 度偵字第42602 號、95年度
    相字第367 號卷宗可證；且異議人涉嫌過失致死案件，亦經
    檢察官於95年10月15日為緩起訴處分，此有緩起訴處分書影
    本可證，與異議人辯稱其拼裝車停放路旁等詞相符，而道路
    交通管理處罰條例第12條第1 項第2 款之規定，係處罰「拼
    裝車輛未經核准領用牌證行駛」，本件異議人所屬之拼裝車
    係停放於馬路旁，與法條規定「行駛」才能裁罰，卷內並無
    證據足以證明異議人駕駛拼裝車行駛，因此停放馬路旁，未
    開啟警示燈或設置任何警示標誌而導致過失致死之交通案件
    ，並不符合違反道路交通管理處罰條例裁罰之構成要件，原
    處分機關上開裁罰即難認為合法，自應由本院將原處分機關
    之處分撤銷，諭知受處分人不罰，並不得將拼裝車沒入，以
    資適法。
四、據上論斷，應依道路交通案件處理辦法第20條前段，裁定如
    主文。
中    華    民    國    95    年    11    月    8     日
                    交通法庭    法  官  張珈禎
以上正本證明與原本無異。
如不服本裁定，應於裁定送達後5 日內向本院提出抗告狀。
                                書記官  黃雅琦
中    華    民    國    95    年    11    月    8     日


司法院資訊處製作；財團法人民間司法改革基金會備份。
